【裁判字號】    92,上易,575
【裁判日期】    920703
【裁判案由】    詐欺
【裁判全文】
臺灣高等法院刑事判決                            九十二年度上易字第五七五號
    上  訴  人  臺灣板橋地方法院檢察署檢察官
    被      告  丙○○
    選任辯護人  莊勝榮律師
右上訴人因被告詐欺案件，不服臺灣板橋地方法院九十年度易字第二五五七號，中華
民國九十二年一月十七日第一審判決（起訴案號：臺灣板橋地方法院檢察署九十年度
偵字第七八七０號及移送併辦：臺灣臺北地方法院檢察署九十二年度偵字第二九七二
號），提起上訴，本院判決如左：
    主  文
原判決撤銷。
丙○○連續意圖為自己不法之所有，以詐術使人將本人之物交付，處有期徒刑壹年。
    事  實
一、丙○○係設於臺北縣板橋市○○路二五一巷四號三樓音冠電子有限公司（以下稱
    音冠公司）之負責人，明知音冠公司於民國（下同）八十九年五月間，已陷支付
    困難，竟意圖為自己不法之所有，於同年月六日，至臺北縣鶯歌鎮○○路永新巷
    二一弄一號之溢哲有限公司（以下稱溢哲公司），以音冠公司名義佯向溢哲公司
    訂購五千台蒸發器，致使溢哲公司陷於錯誤，接續自八十九年五月十三日起至同
    年六月二十八日止，交付價值新臺幣（下同）二百六十萬餘元，共計三千四百七
    十二台之蒸發器予音冠公司，嗣於同年六月十四日，丙○○謊稱先前開立之支票
    （票號：ＵＡ0000000號）有問題要求撤回，並另行交付如附表所示之支
    票，惟該支票屆期均遭退票，丙○○並逃匿無蹤，溢哲公司始知受騙。
二、又丙○○復承前意圖為自己不法所有之概括犯意，於八十九年十二月十五日，佯
    稱其所經營生產電視之工廠，急需資金週轉，願以其工廠內之生產電視材料及電
    視半成品作為抵押，向告訴人強太企業有限公司（下稱強太公司）調借七百六十
    八萬元，並簽發本票十五張，並言明自九十年一月二十日起至九十一年三月三日
    止，依票載日期清償，致使告訴人陷於錯誤而交付借款，詎第一張本票到期即拒
    絕償還，丙○○並逃逸無蹤，強太公司始知受騙。
三、案經溢哲公司訴請臺灣板橋地方法院檢察署檢察官偵查起訴，並由臺灣臺北地方
    法院檢察署移送本院併案審理。
    理  由
一、原審訊據被告丙○○固供認係音冠公司之實際負責人，有於事實一所載之時、地
    向溢哲公司訂購五千台蒸發器，並已接獲其中三千四百七十二台之蒸發器，且尚
    積欠二百二十五萬元貨款等情屬實，惟矢口否認有事實一所載之詐欺取財犯行，
    辯稱：當時音冠公司經濟並沒有支付困難的情形，伊都還有支付貨款給其他廠商
    ，伊有請運通金公司直接付二十幾萬元給告訴人公司，伊是付告訴人公司客票，
    跳票後公司資金被運通金企業有限公司、永燦公司、鼎加公司倒了，伊並沒有要
    詐欺的意圖，伊與溢哲公司第一次交易時，也有帶當時的負責人郭先生到運通金
    公司協調，由運通金公司先開訂金給溢哲公司等語。惟查：
  (一)音冠公司設於臺北縣板橋市○○路二五一巷四號三樓，登記之董事長係洪錦惠（
    由公訴人另為不起訴處分確定在案）乙節，有經濟部中部辦公室於九十年四月十
    三日以經（九０）中辦三管字第０九０三０八七七０八０號函所檢送之音冠公司
    最近一次變更登記事項卡影本乙份在卷可按。又本件由被告丙○○經營之音冠公
    司於八十九年五月六日，按每台七百五十元之價格，向溢哲公司訂購五千台蒸發
    器，並自八十九年五月十三日起至同年六月二十八日止，音冠公司陸續簽收溢哲
    公司所交付之三千四百七十二台蒸發器乙節，亦有音冠公司訂貨單影本乙紙與溢
    哲公司交貨由被告或其公司人員簽收之簽收單影本共二十紙附卷可稽，復有附表
    所示三紙支票與二紙退票理由單（均影本）在卷可按，被告丙○○亦不否認尚未
    清償溢哲公司二百二十五萬元之貨款，堪認被告經營之音冠公司確有積欠告訴人
    溢哲公司二百二十五萬元之貨款無疑。
  (二)又據告訴代理人乙○○○於偵查及原審調查、審理時先後陳明：這是伊公司與音
    冠公司第一次交易，被告交付客票一百萬元（票號：ＵＡ0000000號），
    伊有去查票信正常，被告後來說票開錯了，用兩張客票（即附表一、二所示之支
    票，被告於附表二所載之支票遭退票後，又再行交付附表三之支票）換回去，當
    時沒有查票信，後來有聽聞風聲才去查，當時已經出貨三千多台蒸發器到音冠公
    司；伊不知（郭先生）是否有去運通金公司，但拿回來的支票確實是運通金公司
    的支票，郭先生有告訴伊，訂金不是被告開的，是由運通金公司作為音冠公司向
    公司定五千台蒸發器之訂金，被告所支付的二十萬元，是支付五月十九日三百台
    蒸發器之貨款，公司確實有收到二十幾萬元的貨款等語（見八十九年度他字第三
    五七八號卷第二十四頁及原審九十年八月十日訊問筆錄、九十二年一月三日審判
    筆錄）。而查如附表編號一、二所示張順祺所有之支票帳戶，已於八十九年七月
    二十一日，經臺灣地區各縣市票據交換所公告拒絕往來，另編號三所示之廖明合
    所有之支票帳戶，則於八十九年九月八日依票據交換所通報，列為拒絕往來戶等
    情，有第一商業銀行中崙分行九十一年四月九日一崙字第一二七號函及臺北銀行
    民權分行九十一年四月八日北銀民權字第九一六００六四八００號函各乙紙在卷
    可按。可證，告訴人溢哲公司於第一次與被告經營之音冠公司交易時，雖已明知
    運通金公司所交付作為被告公司訂貨之訂金支票，並非被告所開立，而被告亦確
    已先行支付三百台蒸發器之二十餘萬元部分貨款，惟告訴人就被告第一次所開立
    之支票（票號：ＵＡ0000000號）雖有為票信之查證，確認並無問題，然
    於支票到期日前，被告即藉故稱該票「開錯了」而要求告訴人將支票撤回，並隨
    即交付如附表所示之支票，告訴人不疑有他接受被告所交付之該等支票且未為票
    信之查證，然該支票於到期日時均不獲兌現而遭退票，該兩支票帳戶嗣後亦均遭
    票據交換所公告為拒絕往來戶，則該支票帳戶於六月十四日被告交付告訴人如附
    表所示之支票時雖尚未被列為拒絕往來戶，然從被告交付告訴人支票至支票到期
    提示而被退票不過十幾日，又支票為社會經濟往來之重要工具且攸關個人之信譽
    ，且因發票人須依票載金額負責，衡情一般人於開立支票時當會慎重為之，確認
    無誤後始交付他人，然被告卻於八十九年五月十三日開立支票一個月之後（六月
    十四日），才藉故稱該支票「開錯了」而要求撤回，顯有違一般常理，故被告是
    否有意不付貨款而明知其後交付告訴人之支票已難獲兌現，卻仍故意交付該等支
    票，顯非無疑；且被告於檢察官偵訊中亦曾供稱：「（你週轉何時開始發生困難
    ？）八十九年五、六月間，伊做的成品沒有收到錢才週轉不靈的．．．」等語（
    見八十九年度他字第三五七八號卷第二十四頁），是被告既已明知其公司經濟已
    陷於困難，卻仍向溢哲公司大量訂購貨品，則被告雖確曾交付二十幾萬之貨款給
    告訴人，然其用意是否只為取信於告訴人使告訴人陷於錯誤而繼續交付貨品，亦
    非無疑。且退萬步言，縱被告丙○○於交易初始尚無為自己不法所有之意圖，而
    施用詐術致告訴人溢哲公司陷於錯誤交付蒸發器之故意，然亦難謂其嗣後未因公
    司週轉不靈而起意施用詐術藉故取回支票並交付無法兌現之支票於告訴人，並使
    告訴人陷於錯誤而接續交付財物之故意。
  (三)另被告雖辯稱鼎加公司、永燦公司尚積欠其貨款，惟鼎加公司負責人黃耀崇於偵
    訊時證稱：「（有無積欠音冠電子貨款？）沒有」（見八十九年度他字第三五七
    八號卷第二十八頁反面）、於原審訊問時亦證稱：「被告所言不實，被告還欠我
    們錢．．．」（見原審卷第一一五頁），是鼎加公司是否確有積欠被告貨款非無
    疑義，況被告亦未提出具體事證以證明鼎加公司、永燦公司確有積欠其貨款，僅
    空言指摘自無可採。
  (四)綜上所述，被告丙○○經營之音冠公司與告訴人溢哲公司間，確有本件五千台之
    蒸發器買賣關係，且被告尚積欠二百二十五萬元貨款等情無訛，而被告第一次與
    告訴人交易竟故意交付票信正常之支票以取信於告訴人，嗣後卻以換票拖延時間
    使告訴人陷於錯誤而達其騙得更多貨物之目的，得手後並逃逸無蹤，避不見面，
    亦未償還貨款，顯有詐欺之故意，是被告所為如事實一所載之犯行堪以認定。
二、右揭事實二之詐欺取財犯行，業經告訴人強太公司代表人甲○○提出告訴狀指述
    綦詳，並於警訊時證稱：「被告向我借款稱要生產產品供我銷售，並償還債務，
    但我發現被告並未將產品生產出來，亦未將錢還予我．．．」（見九十二年度偵
    字第二九七二號卷第三頁反面）；於偵訊時證稱：「（究係借款或買賣？）是借
    款」、「（為何借錢給被告？）他騙我說要去買零件，組裝電視給我，結果沒有
    」（見同卷第三十三頁反面、第三十四頁）；於本院訊問時亦稱：「．．他向我
    拿七百六十八萬去買材料，他應該要生產電視給我們．．．後來置之不理，電視
    沒有生產，錢也不還．．」、「他說他要生產電視，結果都沒有生產，還把全部
    的東西或存貨都搬走，我們找不到人」等語明確（見本院卷九十二年五月二十九
    日訊問筆錄），復有被告丙○○所立切結書影本及本票影本十五張等在卷可稽，
    是被告既向告訴人借款並陳稱要將產品交付告訴人銷售，然卻未依約生產產品，
    亦未將借款還予告訴人，其顯有施用詐術以使告訴人陷於錯誤進而借款予被告，
    故被告所為如事實二所載之詐欺犯行，事證明確，亦堪認定。
三、核被告所為係犯刑法第三百三十九條第一項之詐欺取財罪，其先後兩次詐欺犯行
    ，所犯時間緊接，犯罪構成要件相同，顯係基於概括犯意反覆為之，為連續犯，
    應依刑法第五十六條論予一罪並加重其刑。又移送本院併辦事實二部分（台灣臺
    北地方法院檢察署九十二年度偵字第二九七二號）與已起訴之詐欺部分有連續犯
    之裁判上一罪關係，應為起訴效力所及，本院自得併予審理。原審未詳勾稽，以
    本件應純屬被告未能完全清償告訴人溢哲公司貨款之民事糾葛，認被告並未構成
    詐欺罪，而遽為無罪之判決，核有未洽。檢察官上訴指摘原判決不當，為有理由
    應予撤銷改判。爰審酌被告之犯罪動機、手段、目的、素行、所詐金額及所生危
    害甚巨，經本院屢次傳訊，均不到庭，犯後態度不佳等一切情狀，量處如主文第
    二項所示之刑，以示懲儆。
四、被告丙○○經合法傳喚，無正當理由故不到庭，爰不待其陳述，逕行判決之。
據上論斷，應依刑事訴訟法第三百六十九條第一項前段、第三百七十一條、第三百六
十四條、第二百九十九條第一項前段，刑法第五十六條、第三百三十九條第一項，罰
金罰鍰提高標準條例第一條前段，判決如主文。
本案經檢察官劉靜婉到庭執行職務。
中      華      民      國    九十二    年      七      月      三      日
                              台灣高等法院刑事第十二庭
                                    審判長法  官  陳  志  洋
                                          法  官  陳  博  志
                                          法  官  沈  宜  生
右正本證明與原本無異。
不得上訴。
                                          書記官  蔡  佩  珊
中      華      民      國    九十二    年      七      月      四      日
附錄：本案論罪科刑法條全文
刑法第三百三十九條第一項
意圖為自己或第三人不法之所有，以詐術使人將本人或第三人之物交付者，處五年以
下有期徒刑、拘役或科或併科一千元以下罰金。
附表：
┌──┬─────┬───────┬─────┬───┬────────┐
│編號│支票號碼  │票  載  金  額│票載發票日│發票人│付    款    人  │
├──┼─────┼───────┼─────┼───┼────────┤
│一  │GA0000000 │一百二十五萬元│89.06.30  │張順祺│第一商業銀行中崙│
│    │          │              │          │      │分行            │
├──┼─────┼───────┼─────┼───┼────────┤
│二  │GA0000000 │一百萬元      │89.06.22  │同右  │同右            │
├──┼─────┼───────┼─────┼───┼────────┤
│三  │MN0000000 │一百萬元      │89.09.30  │廖明合│臺北銀行民權分行│
└──┴─────┴───────┴─────┴───┴────────┘


司法院資訊處製作；財團法人民間司法改革基金會備份。
